臺灣臺中地方法院刑事判決　　　　　　　 96年度訴字第2352號
公　訴　人　臺灣臺中地方法院檢察署檢察官
被　　　告　甲○○
指定辯護人　義務辯護人陳盈壽律師
上列被告因強盜案件，經檢察官提起公訴（九十六年度偵字第一
五二八八號），本院判決如下：
    主      文
甲○○意圖為自己不法之所有，攜帶兇器，以脅迫至使不能抗拒
，而取他人之物及使他人交付其物，累犯，處有期徒刑肆年貳月
。
    事      實
一、甲○○前於民國九十三年間，因違反毒品危害防制條例案件
    ，經臺灣宜蘭地方法院判處有期徒刑七月及四月，並定應執
    行刑為有期徒刑九月確定，甫於九十四年九月九日縮刑期滿
    執行完畢。猶不知悔改，因染有施用毒品之惡習，又無力購
    買毒品施用抵癮，竟意圖為自己不法之所有，於九十六年六
    月十五日上午十一時許，攜帶其所有，足以攻擊人身，危及
    人之生命、身體安全，作為兇器使用之菜刀一把（全長三十
    公分，刀刃長二十公分，刀柄長十公分，未扣案），前往臺
    中市○○區○○路二段二九六之二○號一樓之八「西屯便利
    商店」，並手持上開菜刀，站在櫃檯外側，喝令在櫃檯內側
    之該店負責人丙○○將其手上預備支付貨款之新臺幣（下同
    ）二千八百元現金交出來，而當場施以脅迫之手段，至丙○
    ○不能抗拒，將手中之二千八百元現金交給甲○○，然甲○
    ○猶未滿足，續命令丙○○開啟收銀機，丙○○乃依言打開
    收銀機，任令甲○○自行取走收銀機內之現金二千八百二十
    五元。甲○○得手後，隨即逃逸，並將上開菜刀棄置於臺中
    市○○區○○路二段二九七之八巷旁之不詳機車椅墊上。嗣
    甲○○以強盜所得其中三千一百一十五元，乘坐計程車及購
    買第一級毒品海洛因後，於同日下午四時許，行經臺中市南
    屯區○○○○街與大進街口時，遇警盤查，而於犯罪偵查機
    關尚未發覺其上開強盜犯行前，主動供出其有該犯行，並交
    出強盜所得尚未用罄之二千五百一十元，再帶同警方前往「
    西屯便利商店」查證，自首並接受裁判。
二、案經臺中市警察局第四分局報告臺灣臺中地方法院檢察署檢
    察官偵查起訴。
    理      由
一、程序部分：按被告以外之人於審判外之陳述，雖不符前四條
    之規定，而經當事人於審判程序同意作為證據，法院審酌該
    言詞陳述或書面陳述作成時之情況，認為適當者，亦得為證
    據。當事人、代理人或辯護人於法院調查證據時，知有第一
    百五十九條第一項不得為證據之情形，而未於言詞辯論終結
    前聲明異議者，視為有前項之同意，刑事訴訟法第一百五十
    九條之五定有明文。經查，證人丙○○警詢中之陳述，性質
    上雖屬傳聞證據，然其警詢筆錄之內容，業經本院審理時予
    以提示並告以要旨，且各經檢察官、辯護人及被告表示意見
    ，當事人或辯護人已知上述筆錄乃傳聞證據，且均未於言詞
    辯論終結前對該等筆錄內容異議，依前揭規定，擬制同意作
    為證據，本院審酌上開筆錄作成時，並無不當取供之情形，
    認為以之作為本案之證據亦屬適當，是證人丙○○之警詢陳
    述，自具有證據能力。
二、訊據被告甲○○對於上開攜帶兇器強盜之犯罪事實坦承不諱
    （見臺中市警察局第四分局刑事案件偵查卷宗【以下簡稱「
    警卷】被告九十六年六月十六日警詢筆錄、臺灣臺中地方法
    院檢察署九十六年度偵字第一五二八八號偵查卷宗【以下簡
    稱「偵卷」】第七、八頁、本院卷第九、一○、二五、四○
    頁），核與被害人即證人丙○○於警詢及本院審理時證述：
    伊係「西屯便利商店」之負責人，於九十六年六月十五日上
    午十一時許，被告手持前端尖銳之菜刀進入「西屯便利商店
    」，當時伊正拿著現金二千八百元準備稍後要給付貨款，被
    告喝令伊將手中之現金交出，伊極度驚嚇，就將手上的現金
    交給被告，被告又說要收銀機的錢，並從櫃檯外將手伸到收
    銀機將錢拿走，整個過程中，被告距離伊大約五十公分左右
    ，也沒有揮舞菜刀等語（見臺中市警察局第四分局刑事案件
    偵查卷宗證人丙○○九十六年六月十五日警詢筆錄、本院卷
    第三七頁）相符，並有現場照片二張、被害人丙○○領回二
    千五百一十元現金後所出具之贓物認領保管單、被告在偵查
    中繪製之作案用菜刀圖各一份附卷可稽（見警卷、偵卷第九
    頁）。經查，被告作案用之水果刀全長三十公分，刀刃長二
    十公分，刀柄長十公分等情，業經被告於偵查中供明在卷（
    見偵卷第七頁），且有前揭被告所繪製之作案菜刀圖可參，
    是被告作案用之菜刀，為金屬材質之鋒利刀械，其顯足以攻
    擊人身，危及他人生命、身體安全而作為兇器使用，已堪認
    定。另被告於偵查中已供認：伊持菜刀是希望店員就範，不
    要抵抗等語（見偵卷第七頁），足證被告主觀上即認為持該
    菜刀作案，足以使被害人至不能抗拒之地步甚明；被告又於
    本院移審訊問時亦供承：當時伊與被害人間有一個桌子的距
    離，伊是在櫃檯外面伸手進去收銀機拿錢的，伊伸出手的話
    可以碰到被害人等語（見本院卷第九、一○頁），是被告手
    持全長三十公分之菜刀，而被害人又立於被告持刀伸手所能
    及之處，似此情景，在客觀上亦已足使一般人身體上、精神
    上，處於不能抗拒之狀態，是被告之行為應該當於刑法強盜
    罪之構成要件，灼然至明。從而，本件事證明確，被告攜帶
    兇器強盜犯行堪以認定，應予依法論科。
三、核被告所為，係犯刑法第三百三十條第一項之加重強盜罪。
    被告前於九十三年間，因違反毒品危害防制條例案件，經臺
    灣宜蘭地方法院判處有期徒刑七月及四月，並定應執行刑為
    有期徒刑九月確定，甫於九十四年九月九日縮刑期滿執行完
    畢等情，有臺灣臺中地方法院檢察署刑案資料查註紀錄表及
    臺灣高等法院被告前案紀錄表各一份在卷可參，其受有期徒
    刑執行完畢後五年內，再故意犯本件有期徒刑以上之罪，為
    累犯，應依刑法第四十七條第一項之規定，加重其刑。又查
    獲本案之丁○○○○於本院審理時結證稱：查獲被告當時，
    伊正巡邏到臺中市○○○○街與大進街口，見到被告在街口
    徘徊，就問被告知道發生何事嗎？被告就說他拿菜刀去超商
    強盜，等一下要去自首，當時伊完全不知道有人強盜超商之
    事，伊帶被告回派出所查證時，案發地點的派出所亦尚未接
    獲被害人報案等語（見本院卷第三五、三六頁），足證被告
    係於有偵查權限之公務員未發覺其有本件攜帶兇器強盜之犯
    行前，在警方盤查時，即主動向證人鄒慶沛陳述其涉有本件
    犯行無訛，自合於自首之要件，應依自首之規定減輕其刑，
    並先加重後減輕之。爰審酌被告年輕力壯，竟不思循正途賺
    取金錢，僅因無力購買毒品抵癮，即訴諸暴力，以圖一己私
    利，持菜刀強盜，手段惡劣，影響社會治安影響，亦對被害
    人造成心裡恐懼甚鉅，惡性非輕，惟念其作案過程中並未傷
    及被害人，且犯罪所得不高，部分犯罪所得亦已返還被害人
    ，犯罪後又坦承犯行，顯有認錯悔過之意，態度良好等一切
    情狀，量處如主文所示之刑，以示懲儆。至被告所有供其犯
    本案所用之菜刀一把，業經被告棄置於不詳機車之座墊上，
    嗣帶領警員前往尋找時並未尋獲等情，亦據被告於本院警詢
    、偵查及審理時供明在卷（見警卷被告九十六年六月十六日
    警詢筆錄、偵卷第八頁、本院卷第三九頁），既未扣案，復
    無積極證據證明尚且存在，又非違禁物，為免將來執行困難
    ，爰不為沒收之諭知，附此敘明。
據上論斷，依刑事訴訟法第二百九十九條第一項前段，刑法第三
百三十條第一項、第四十七條第一項、第六十二條前段，判決如
主文。
本案經檢察官乙○○到庭執行職務。
中　　華　　民　　國　　96　　年　　8 　　月　　28　　日
  　　　　　　　　刑事第三庭  審判長法  官  唐光義
                                    法  官　朱光國
                                    法  官  郭妙俐
上正本證明與原本無異。
如不服本判決，應於判決送達後十日內向本院提出上訴狀，上訴
於臺灣高等法院臺中分院 (須附繕本)。
                                    書記官  王美珍
中　　華　　民　　國　　96　　年　　8 　　月　　28　　日
附錄本案論罪科刑法條全文：
刑法第三百三十條
犯強盜罪而有第三百二十一條第一項各款情形之一者，處七年以
上有期徒刑。
前項之未遂犯罰之。
